最高法院刑事判決　　　　　　　　　　　　　　　八十八年度台上字第三六二六號
　　上　訴　人　甲○○
右上訴人因偽造有價證券案件，不服台灣高等法院中華民國八十六年四月二十一日第
二審更審判決（八十六年度上更(一)字第三四號，起訴案號：台灣士林地方法院檢察署
八十三年度偵字第九二五九、九四五七號），提起上訴，本院判決如左：
    主  文
上訴駁回。
    理  由
按刑事訴訟法第三百七十七條規定：上訴於第三審法院，非以判決違背法令為理由，
不得為之。是提起第三審上訴，應以原判決違背法令為理由，係屬法定要件；如果上
訴理由狀並未依據卷內訴訟資料具體指摘原判決不適用何種法則或如何適用不當，或
所指摘原判決違法情事顯與法律規定得為第三審上訴理由之違法情形不相適合時，均
應認其上訴為違背法律上之程式，予以駁回。本件原判決依憑告訴人方增德之指訴暨
證人陳志雄、姜玫君、黃金峰之證供與卷附支票存根、票據掛失止付通知書、本票、
支票影本與上訴人甲○○不利於己之供述等證據，本於推理作用，而撤銷第一審不當
判決，改判論處上訴人意圖供行使之用而變造有價證券罪刑（認上訴人犯侵占及變造
有價證券二罪，依刑法第五十五條之牽連犯規定，從較重之變造有價證券罪論處）。
上訴意旨略稱：(一)本件發票人陳志雄於案發後曾具狀向台灣士林地方法院檢察署就告
訴人涉嫌侵占部分提出告訴，上訴人及其在原審之選任辯護人於原審一再請求調卷，
以證明告訴人與陳志雄間票據取得之過程，告訴人是否曾受委託，其權限如何，原審
未調卷，即遽行判決，自有應於審判期日調查之證據未予調查之違法。(二)上訴人將支
票交付姜玫君提示遭退票後，姜玫君曾親至陳志雄住處洽談解決事宜，當時陳志雄夫
妻及黃金峰與告訴人均在場，就支票流向及陳志雄如何授權告訴人處理支票事宜，姜
玫君應知之甚稔，且陳志雄提出告訴一節，亦係由姜玫君轉知上訴人，上訴人在原審
之選任辯護人於審判期日請求傳訊姜玫君，原審未予傳訊，亦有應於審判期日調查之
證據未予調查之違法。(三)告訴人並非票據之發票人或執票人，其何以出面將票據掛失
止付，已涉有誣告刑責，另發票人陳志雄到庭陳稱不認識告訴人，並未簽發上述支票
，應係其妻私自簽發交付黃金峰及告訴人，乃原審未就告訴人所涉誣告及教唆變造有
價證券部分，詳加調查，以查明其究是本件共犯或教唆犯，亦有應於審判期日調查之
證據未予調查之違法。(四)上訴人由告訴人處收受四張面額新台幣（下同）三十萬元之
支票，經告訴人背書轉讓與上訴人，原言明是調現，嗣發現票信不好，上訴人始經告
訴人同意，交由上訴人自行使用，另由上訴人簽發同面額之本票三張交予告訴人，告
訴人就交付本票之事實並不否認，且上訴人交付之本票均有兌現，該二十萬元之本票
亦已交還上訴人，上訴人與告訴人間債之關係應已消滅，自與侵占罪之構成要件不合
，上訴人稱票信不好而自行使用之辯解，即屬可信。(五)告訴人非票據發票人或執票人
，且已背書轉讓，原不得申報票據遺失，乃竟申報之，自損害善意執票人之權利，並
涉及偽造文書刑責，又刻意隱匿其同意更改發票日期之事實，誣指上訴人自行更改，
此由其前後矛盾不實之陳述足以證明。(六)陳志雄於民國八十五年二月十二日在原審稱
不認識告訴人，乃原判決竟記載告訴人與陳志雄於八十三年八月五日前往銀行辦理掛
失止付，與證人陳志雄、黃金峰及告訴人之陳述均不符，顯有事實與理由矛盾之違法
。(七)果如告訴人所言交付上訴人支票，意在調取現金支用，自應急需現金支用，何以
八十三年七月八日交付後，二、三個星期均未向上訴人查詢調現結果(告訴人自承)。
另由八十三年十一月十四日交通部北部電信管理局之函覆，亦可為證，原判決在無任
何證據證明之下，僅依告訴人之指述，率認上訴人於八十三年七月下旬向告訴人謊稱
支票遺失，其認定顯出於推定。(八)告訴人與姜玫君及上訴人原均是大旺房屋仲介之同
事，而告訴人於八十四年三月二十三日在原審調查時承認知悉上訴人向姜玫君調錢，
其既知上訴人係向姜玫君調錢，為何不直接與姜玫君接洽，而透過上訴人，頗值懷疑
。又上訴人、告訴人及姜玫君等三人既相互認識，上訴人自無侵占可能。(九)一般調現
金，均先扣取一定之利息，再交付餘額，絕無預付利息之情形，是告訴人在原審所稱
有先給付上訴人九千元之利息，即與一般商業習慣相違，足證其所述不實。(十)上訴人
係票據執票人，為求支票早日兌現，原無更改發票日之必要，若非發票人為維票信透
過告訴人轉知上訴人更改，並且強調發票人會至銀行補蓋印章，對上訴人並無實益及
必要。又既經發票人同意更改發票日，上訴人僅係發票人意思表示之代理機關，應無
變造之犯意可言。可見告訴人為脫免刑責，挾怨報復，始於事後否認其有教唆變造之
嫌疑。經查：一、卷查原審就陳志雄是否曾向台灣士林地方法院檢察署提出告訴，指
控告訴人侵占一節，函詢該檢察署並調借該案卷，據該檢察署八十六年三月二十六日
士檢紀字第六三八九號函覆未受理(見原審更一卷四四頁)，並非原審就上訴人之聲請
調卷不予置理，上訴意旨(一)，非依卷內訴訟資料執為指摘，尚難認為適法之第三審上
訴理由。二、上訴人在原審聲請傳訊姜玫君以查明發票人陳志雄名義、付款人台北區
中小企業銀行東湖分行、票號六七六六七○號、發票日八十三年八月八日、面額二十
萬元之支票流向及陳志雄授權告訴人處理之範圍，原審未予傳訊，復未認無傳訊之必
要以裁定駁回之，或於判決理由予以說明，其踐行之訴訟程序，容有瑕疵；然查該支
票確係陳志雄所簽發，由陳志雄與其妻林玉枝交付黃金鋒，託其代為調現，黃金鋒轉
託告訴人，並同意告訴人調得現金後，將其中二萬元借予告訴人週轉使用等情，業據
陳志雄、林玉枝、黃金鋒及告訴人在第一審陳述明確（見一審卷六一、七一、七七、
七八頁），原審縱曾傳喚姜玫君訊問調查上開待證事項，仍不足以動搖此事實，則原
審未再傳訊姜玫君，於原判決顯無影響，是上訴意旨(二)，依刑事訴訟法第三百八十條
規定，不得據為適法之第三審上訴理由。三、上開支票確係陳志雄簽發，已經陳志雄
供明在卷，又告訴人是否教唆上訴人變造支票，及上開支票掛失止付之經過，原審亦
已調查並於判決理由內詳予指駁說明，上訴意旨(三)，不依卷內訴訟資料，而任意指摘
，亦非適法之第三審上訴理由。四、上開支票之掛失止付，據告訴人稱係其與陳志雄
之妻林玉枝前往辦理（見一審卷一五頁正面、七○頁背面），陳志雄及林玉枝均稱未
與告訴人前往辦理（見一審卷六一頁），證人黃金峰稱伊事先不知支票止付之事（一
審卷六一頁），原判決事實欄認定係告訴人與陳志雄前往辦理掛失止付，與該等卷內
證據固有不符，但告訴人於上訴人侵占、變造上開支票後，究竟與何人前往辦理支票
掛失止付﹖抑或僅其一人前往辦理﹖係屬上訴人犯罪後之行為，於犯罪之成立並無影
響，與適用法律亦無關，即與所謂證據上理由矛盾之情形不相當，祇屬訴訟程序之違
背，於判決結果顯不生影響，故上訴意旨(六)，與法律規定得為第三審上訴理由之違法
情形亦不相適合，五、上訴意旨(四)(五)(七)(八)(九)(十)，純係對原審採證認事職權之合法行使
及已調查並於判決理由指駁說明之事項，重為事實上之爭辯，及任憑己意漫事指摘，
俱不足據以辨認原判決有何種違背法令之形式。綜上所述，應認本件上訴違背法律上
之程式，予以駁回。
據上論結，應依刑事訴訟法第三百九十五條前段，判決如主文。
中      華      民      國    八十八    年      七      月      八      日
                              最高法院刑事第九庭
                                  審判長法官  陳  宗  鎮
                                        法官  劉  介  民
                                        法官  魏  新  和
                                        法官  孫  增  同
                                        法官  吳  昆  仁
      右正本證明與原本無異
                                              書  記  官
中      華      民      國    八十八    年      七      月     十三     日
